臺灣彰化地方法院民事判決
110年度簡字第113號
原      告  劉雯惠  
訴訟代理人  賴銘耀律師
被      告  巫奕廷  

上列當事人間請求侵權行為損害賠償(交通)事件，本院於民國11
1年3月31日言詞辯論終結，判決如下：
    主  文
被告應給付原告新台幣玖佰伍拾玖萬零參佰貳拾肆元，及自民國
一百一十年八月二十四日起至清償日止，按年息5%計算之利息。
原告其餘之訴駁回。
訴訟費用由原告負擔十分之一，餘由被告負擔。
本判決得假執行。但被告以新臺幣玖佰伍拾玖萬零參佰貳拾肆元
元為原告供擔保後得免為假執行。
原告其餘假執行之聲請駁回。
    事實及理由
壹、程序部分：按訴狀送達後，原告不得將原訴變更或追加他訴
    。但有下列各款情形之一者，不在此限:三、擴張或減縮應
    受判決事項之聲明者，民事訴訟法第255條第1項第3款定有
    明文。查本件原告起訴聲明請求被告應給付新台幣(下同)10
    ,046,451元（見卷第10頁），嗣於民國111年3月14日變更請
    求為被告應給付原告9,990,324元（見卷第362頁），核屬減
    縮應受判決事項之聲明，尚無不合，應予准許。
貳、實體部分：
一、原告主張：
　㈠被告於109年5月13日駕駛車牌號碼000-0000號自用小客車載
    伊一同出遊，於當日下午3時許，行經台東市台九線369公里
    附近由南往北外側車道時，因被告駕駛車輛不當自撞護欄致
    小客車車頭全毀，伊坐在副駕駛座因此受有腦挫傷出血、創
    傷性蜘蛛網出血、左大腿撕裂傷臉部四肢多處擦傷、創傷性
    腦傷併顱內出血及瀰漫性突損傷、左側腦外傷併右臂神經叢
    損傷及右側肢體功能喪失等多處傷害（下稱系爭事故）。
　㈡伊因系爭事故受有下列損害：
　1.支出醫療費用592,625元。
　2.購買輔助器材及營養品51,441元。
　3.109年6月10日至同年11月9日需人全日看護、109年11月10日
    至110年5月8日需人半日看護之看護費583,200元。
  4.伊擔任護理師，因系爭事故15個月（109年5月至110年8月）
    不能工作，損失60萬元。
  5.伊因系爭事故導致左側腦外傷併右臂神經叢損傷及右側肢體
    功能喪失之傷害，無法復原，勞動力減損比例為70％，伊自
    年滿28歲起（111年3月15日），以每月薪資40,000元即年所
    得480,000元計算，至年滿65歲為止，所減少之勞動能力扣
    除中間利息為7,148,263元。
  6.伊為國立台北護理學院護理系畢業，任職台大醫院擔任護理
    師，因系爭事故終生勞動能力減損，恐已無法繼續從事護理
    工作，原有美好人生毀於一旦，受有精神上痛苦，請求慰撫
    金1,200,000元。
　㈢爰依民法第184條第1項、第191條之2、第193條第1項、第195
    條第1項提起本件訴訟，並聲明：1.被告應給付原告9,990,3
    24元，及自起訴狀繕本送達翌日起，至清償日止，按年息百
    分之5計算之利息。2.原告願供擔保，請准宣告假執行。
二、被告答辯略以：伊不爭執系爭事故伊有過失，也不爭執原告
    請求之醫療費用、輔助器材費用、看護費用、減少之勞動能
    力及工作損失，至原告請求之精神慰撫金依鈞院認定。原告
    已領取強制汽車責任保險金185,205元，應予扣除等語。並
    聲明：1.原告之訴及假執行之聲請均駁回。2.如受不利判決
    ，願供擔保請准宣告免為假執行。
三、經法院協助兩造整理爭執與不爭執事項如下：
　㈠不爭執事項：
  1.被告於前開時、地，因駕駛車輛不當自撞護欄致乘坐在副駕
    駛座之原告受有腦挫傷出血、創傷性蜘蛛網出血、左大腿撕
    裂傷臉部四肢多處擦傷、創傷性腦傷併顱內出血及瀰漫性突
    損傷、左側腦外傷併右臂神經叢損傷及右側肢體功能喪失等
    多處傷害。
  2.原告因系爭事故支出醫療費用592,625元、購買輔助器材及
    營養品51,441元。
  3.原告因系爭事故15個月不能工作，每月薪資為40,000元，共
    受損600,000元。
  4.原告於事故發生後支出看護費用583,200元。
  5.原告因系爭事故所致勞動力減損比例為70％，原告事故發生
    前年收入48萬元，請求自28歲至65歲止，勞動力減損金額為
    7,148,263元。
  ㈡爭執事項：
  1.原告請求精神慰撫金1,200,000元是否適當？
四、本院判斷：
　㈠按因故意或過失，不法侵害他人之權利者，負損害賠償責任
    ；又汽車、機車或其他非依軌道行駛之動力車輛，在使用中
    加損害於他人者，駕駛人應賠償因此所生之損害。查被告因
    駕駛車輛不當自撞護欄，致原告受有上開傷害一事，為被告
    所不爭，原告依民法第184條第1項、第191條之2前段規定，
    請求被告損害賠償，應屬有據。　　
　㈡又不法侵害他人之身體或健康者，對於被害人因此喪失或減
    少勞動能力或增加生活上之需要時，應負損害賠償責任。另
    不法侵害他人之身體、健康、名譽、自由、信用、隱私、貞
    操，或不法侵害其他人格法益而情節重大者，被害人雖非財
    產上之損害，亦得請求賠償相當之金額，民法第193條第1項
    、第195條第1項前段分別定有明文。經查：
　1.原告主張因系爭事故支出醫療費用592,625元、購買輔助器
    材及營養品51,441元、車禍後15個月不能工作損失600,000
    元、支出看護費用583,200元、因系爭事故所致70%之勞動力
    減損，自原告28歲至65歲為止，受損金額7,148,263元等節
    ，為被告所不爭，是原告此部分請求，應屬有據。
　2.按精神慰撫金數額之酌定，除依當事人所受身體上、精神上
    痛苦程度及所造成之影響予以衡量外，尚須斟酌兩造之身分
    、資力與加害程度等各種情形。查原告於系爭事故發生時僅
    26歲，任職於台大醫院擔任護理師，年紀輕輕即因系爭事故
    所致腦傷，導致右臂神經叢損傷及右側肢體功能喪失，以及
    整體智力功能從中等智力水準落到中下智能程度，在語文與
    知覺之概念形成與推理能力有明顯下降表現等節，此有國立
    台灣大學醫學院附設醫院中文在職證明、義大醫療財團法人
    義大癌治療醫院診斷證明書、彰化基督教醫療財團法人彰化
    基督教醫院失能鑑定報告書為據(見卷第37、137、349至353
    頁)，事故發生迄今已將近3年，仍無法回復至原告所愛之工
    作崗位，其生活品質因系爭事故受有重大影響，對原告勢造
    成肉體上及精神上之相當痛苦，不言可喻，其請求精神慰撫
    金，洵屬有據。審酌原告擔任護理師，每月薪資約為40,000
    元，107、108年間年所得約80萬元、名下無財產；被告為鐵
    工，自陳每月收入約25,000元至30,000元，如天氣好工作順
    利，最多可達50,000元等語(見卷第385頁)，107年間年收入
    約14萬元，108年、109年間無收入資料、名下無財產等節，
    此有兩造所得清單附卷可參(見不公開證物袋)；又兩造為國
    小同學，於事故發生時為男女朋友關係，堪認兩造應有相當
    情誼，被告於事故發生後，雖未與原告達成和解，然被告於
    訴訟中對原告請求之項目與金額大部分均不爭執，可信被告
    對系爭事故之發生深感內疚，並表示每月於其能力所及會盡
    力賠償原告(見卷第385頁)，暨兩造之身分、地位、經濟狀
    況、系爭事故之加害及受損情形等一切情狀，認原告請求被
    告賠償精神慰撫金80萬元為適當，逾此部分之請求，為無理
    由，應予駁回。
　㈢綜上，原告依侵權行為之法律關係，得請求被告賠償9,775,5
    29元(計算式：592,625＋51,441＋600,000＋583,200＋7,148,26
    3＋800,000=0000000)，應屬有據。又查，原告因系爭事故已
    領取強制汽車責任保險金185,205元，此為原告所是認，從
    而，原告請求被告賠償9,590,324元(計算式：9,775,529-18
    5,205=9,590,324)，應予准許，逾此部分則無理由，應予駁
    回。
五、按給付無確定期限者，債務人於債權人得請求給付時，經其
    催告而未為給付，自受催告時起，負遲延責任。其經債權人
    起訴而送達訴狀，與催告有同一之效力；遲延之債務，以支
    付金錢為標的者，債權人得請求依法定利率計算之遲延利息
    ；應付利息之債務，其利率未經約定，亦無法律可據者，週
    年利率為5％，此觀民法第229條第2項、第233條第1項、第20
    3條規定甚明。本件給付為損害賠償之債，並無約定給付期
    限及遲延利息之利率，揆諸前揭法條規定，原告主張自起訴
    狀繕本送達翌日即110年8月24日（見卷第171頁送達證書）
    起算法定遲延利息，亦屬有據。
六、綜上所述，原告依侵權行為之法律關係，請求被告給付9,59
    0,324元，及自110年8月24日起至清償日止按週年利率5%計
    算之利息，洵屬有據，應予准許，逾此部分，則屬無憑，應
    予駁回。本判決原告勝訴部分，係適用簡易程序所為被告敗
    訴之判決，依民事訴訟法第389條第1項第3款規定，應依職
    權宣告假執行。原告雖陳明願供擔保請准宣告假執行，然此
    屬促使法院依職權發動假執行之宣告，法院毋庸另為准駁之
    判決。被告陳明願供擔保請准宣告免為假執行，核無不合，
    爰酌定擔保金額如上。至原告敗訴部分，假執行失所附麗，
    應併與駁回。
七、本件事證已臻明確，兩造其餘之攻擊或防禦方法及所用之證
     據，經本院斟酌後，認為均不足以影響本判決之結果，爰
    不 逐一論列，附此敘明。
八、訴訟費用負擔之依據：民事訴訟法第79條。
中　　華　　民　　國　　111 　年　　4 　　月　　14　　日
                  民事第二庭    法　官　王姿婷
以上正本係照原本作成。
如對判決上訴，應於判決送達後20日內向本院提出上訴狀。如委
任律師提起上訴者，應一併繳納上訴審裁判費。
中　　華　　民　　國　　111 　年　　4 　　月　　14　　日
                                書記官　吳曉玟